臺灣臺南地方法院民事裁定
110年度消債清字第90號
聲  請  人
即  債務人  劉家成即劉濁水


代  理  人  周于舜律師（法律扶助）
上列債務人依消費者債務清理條例聲請清算事件，本院裁定如下
：
    主  文
債務人劉家成自民國111年5月23日下午5時起開始清算程序，並
命司法事務官進行本件清算程序。
    理  由
一、按債務人不能清償債務或有不能清償之虞，於法院裁定開始
    更生程序或許可和解或宣告破產前，得向法院聲請清算；債
    務人對於金融機構負債務者，在聲請清算前，應向最大債權
    金融機構請求協商債務清償方案，或向其住、居所地之法院
    或鄉、鎮、市、區調解委員會聲請債務清理之調解；債務人
    為前項請求或聲請，應以書面為之，並提出財產及收入狀況
    說明書、債權人及債務人清冊，及按債權人之人數提出繕本
    或影本，消費者債務清理條例（下稱消債條例）第3條、第8
    0條、第151條第1項、第2項分別定有明文。
二、本件聲請意旨略以：聲請人積欠金融機構債務總額約為新臺
    幣（下同）190萬5,896元，為清理債務，曾依消債條例第15
    1條規定，於民國110年11月1日向本院聲請與最大債權金融
    機構台新國際商業銀行股份有限公司（下稱台新銀行）為債
    務調解，惟因聲請人之收入扣除必要支出後，實無力負擔任
    何債務之清償，致該次調解不成立。債務人是一般消費者，
    未從事營業，且未經法院裁定開始更生程序或宣告破產。為
    此，爰依消債條例規定聲請准依清算程序清理債務等語。
三、經查：
  ㈠聲請人主張其為一般消費者，5年內未從事小規模營業，現積
    欠金融機構債務總額約190萬5,896元，聲請人已於110年11
    月間聲請與最大債權金融機構台新銀行為債務清理之前置調
    解，前置調解未成立等情，有聲請人提出財團法人金融聯合
    徵信中心查詢當事人綜合信用報告回覆書、債權人清冊及調
    解不成立證明書等件為憑（消債清卷第21至38、53至56頁）
    ，是聲請人主張已踐行消債條例第151條第1項所定前置調解
    程序而調解不成立等情，應堪認定。
　㈡聲請人現積欠元大商業銀行股份有限公司33萬4,598元、台新
    銀行213萬8,937元、永豐商業銀行股份有限公司25萬1,291
    元（不含利息、違約金等費用）、台北富邦商業銀行股份有
    限公司44萬3,109元、玉山商業銀行股份有限公司29萬9,121
    元、遠東國際商業銀行股份有限公司46萬686元、第一商業
    銀行股份有限公司13萬9,705元、聯邦商業銀行股份有限公
    司28萬3,165元、新光行銷股份有限公司17萬5,190元（消債
    清卷第97至149、171至195頁）。準此，聲請人之債務總額
    至少為452萬5,802元（計算式：33萬4,598元＋213萬8,937元
    ＋25萬1,291元＋44萬3,109元＋29萬9,121元＋46萬686元＋13萬9
    ,705元＋28萬3,165元＋17萬5,190元＝452萬5,802元）。
  ㈢按債務人必要生活費用，以最近1年衛生福利部或直轄市政府
    所公告當地區每人每月最低生活費1.2倍定之；受扶養者之
    必要生活費用，準用第1項規定計算基準數額，並依債務人
    依法應負擔扶養義務之比例認定之，消債條例第64條之2第1
    項、第2項分別定有明文。而最近1年衛生福利部所公告之臺
    南市每人每月最低生活費為14,230元，以其1.2倍計算應為1
    7,076元，而聲請人所陳之每月生活費用7,700元（消債清卷
    第41頁），遠低於前揭最低生活標準，應屬可採，是聲請人
    個人每月生活必要支出以7,700元計算。
　㈣聲請人稱目前因關節粘連性脊椎炎而無法工作，為低收入戶
    ，生活貧困，僅能依靠身障補助金勉強維生，有聲請人提出
    之財產收入及狀況說明書、臺南市立安南醫院診斷證明書以
    及身心障礙證明（消債清卷第39至41、61至63頁）等為證，
    而聲請人108、109年度查無薪資所得申報，勞工保險亦於10
    9年12月29日退保，有108、109年度綜合所得稅各類所得資
    料清單、勞工保險被保險人投保資料表（消債清卷第45至47
    、51至52頁）在卷可佐。聲請人現每月僅領有5,065元之身
    障補助，至聲請人每月另領有2筆均為2,802元之低收扶助，
    其給付目的是為扶助聲請人2名未成年子女，自不應列入聲
    請人個人之收入，以上之情有聲請人郵政存簿儲金簿封面封
    底以及內頁交易明細資料、臺南市政府社會局111年2月7日
    南市社助字第1110197286號函（消債清卷第49至50、197頁
    ）在卷可查，是聲請人每月收入應僅有5,065元，並以此金
    額作為償債能力之計算基礎。又聲請人名下有87年出廠之汽
    車1輛、富邦人壽保單1份，該保單解約金約為1萬7,284元，
    聲請人郵局帳戶內餘額為457元、聲請人臺灣土地銀行帳戶
    內餘額為185元等情，有全國財產稅總歸戶財產查詢清單、
    前述郵政存簿儲金簿內頁資料、富邦人壽解約試算結果等資
    料附卷可稽（消債清卷第43、153至165、169頁），應堪採
    信。
  ㈤綜上，聲請人目前每月入不敷出，毫無償債能力。又考量聲
    請人名下之汽車、保單價值以及金融帳戶存款後，仍遠不足
    以清償總額452萬5,802元之債務。是以，本院審酌聲請人之
    總負債金額、財產、信用、勞力、生活費用之支出、身體狀
    況等一切情狀，認聲請人確已達不能清償債務之程度，而有
    藉助清算制度調整其與債權人間之權利義務關係而重建其經
    濟生活之必要。
四、綜上所述，依聲請人之收入財產及必要生活支出之情形，已
    達不能清償債務之程度，而聲請人僅是一般消費者，且曾與
    最大債權金融機構台新銀行為債務清償方案之調解，惟調解
    不成立，亦無消債條例第6條第3項、第8條或第82條第2項所
    定駁回清算聲請之事由存在，則債務人聲請清算，應屬有據
    。
五、末按，法院開始清算程序之裁定，應載明其年、月、日、時
    ，並即時發生效力；法院裁定開始更生或清算程序後，得命
    司法事務官進行更生或清算程序，必要時得選任律師、會計
    師或其他適當之自然人或法人一人為監督人或管理人，消費
    者債務清理條例第83條第1項、第16條第1項分別定有明文。
    本件既准予清算，爰依前開規定，裁定如主文。
中　　華　　民　　國　　111 　年　　5 　　月　　23 　 日
                       消債第四庭   法　官　廖建瑋
以上正本係照原本作成。
本裁定不得抗告。
本裁定已於民國111年5月23日下午5時公告。
中　　華　　民　　國　　111 　年　　5 　　月　　23 　 日
                                    書記官　鄭梅君